【裁判字號】    98,上易,96
【裁判日期】    980326
【裁判案由】    詐欺等
【裁判全文】
臺灣高等法院刑事判決                  98年度上易字第96號
上  訴  人
即  被  告  己○○原名簡惠美.
選任辯護人  李清輝律師
            余欽博律師
上列上訴人因詐欺案件，不服臺灣板橋地方法院97年度易字第23
92號，中華民國97年11月28日第一審判決（起訴案號：臺灣板橋
地方法院檢察署97年度偵字第12809 號），提起上訴，本院判決
如下：
    主  文
上訴駁回。
    事  實
一、己○○（原名簡惠美）於96年10月9 日結識協崴營造有限公
    司（下稱協崴公司）經理兼股東丁○○後，即基於詐欺取財
    之接續犯意，向丁○○佯稱其係高階警官，僅機動性執行臥
    底等各項勤務，且具有商學學經歷，可於白天擔任會計，協
    助處理協崴公司財務云云，並帶同丁○○前往臺北市政府警
    察局刑事警察大隊、臺北縣政府警察局土城分局廣福派出所
    等處，致丁○○信以為真，於96年12月5 日起僱用己○○擔
    任協崴公司會計人員，並將協崴公司負責人丙○○所交付之
    該公司永豐銀行華江分行帳號00000000000000號帳戶（下稱
    永豐銀行華江分行帳戶）存摺1 本、協崴公司印章1 枚、丙○○印章1 枚等物轉交予己○○保管使用。己○○遂意圖為
    自己不法之所有，接續向丁○○謊稱有人願意協助丁○○處
    理協崴公司債務及支援擴大營運資金，要求丁○○先尋找資
    金匯入前開協崴公司之永豐銀行華江分行帳戶，由己○○領
    出後，再以他人名義分批匯入該公司帳戶，俾作為協崴公司
    現有資金往來之財力證明云云，致使丁○○陷於錯誤，因而
    於96年12月27日以個人名義向其姊陳怡汝借款新台幣（以下
    同）10萬元匯至前開公司帳戶內；再於96年12月28日以個人
    名義向健盟水電工程股份有限公司負責人王君南借款200 萬
    元匯至前開公司帳戶內，然己○○於匯款當日以前開帳戶存
    摺、印章將各該款項領出詐得共210 萬元（起訴書漏載10萬
    元部分）後，即避不見面，亦未依約將前開款項再匯入該公
    司帳戶內，丁○○始知受騙，旋於97年1 月3 日前往臺北市
    政府警察局刑事警察大隊報案。經警於97年4 月16日14時40
    分許，至己○○之臺北縣板橋市○○路○ 段1 號9 樓之15居
    住處搜索查獲，並當場扣得永豐銀行華江分行帳戶存摺1 本
    、協崴公司印章1 枚、丙○○印章1 枚（均經丙○○領回）
    ，而悉上情（己○○因另詐欺被害人乙○○，經原審判處有
    期徒刑七月，減為有期徒刑三月又十五日；詐欺被害人甲○○，處有期徒刑四月；及公然冒用公務員服飾、徽章，處罰
    金新台幣五千元，嗣均經撤回上訴而確定）。
二、案經丁○○訴由臺北縣政府警察局淡水分局報請臺灣板橋地
    方法院檢察署檢察官偵查提起公訴。
    理  由
壹、程序部分：
    按被告以外之人於審判外之言詞或書面陳述，除法律有規定
    者外，不得作為證據，刑事訴訟法第159 條第1 項定有明文
    。證人即告訴人丁○○、證人戊○○於警詢之陳述，被告之
    辯護人於本院主張無證據能力，自不得以其等於警詢所述作
    為認定被告犯罪之證據。
貳、實體部分：
一、訊據被告己○○固坦承伊於96年10月9 日結識告訴人丁○○
    ，於96年12月5 日起任職協崴公司會計人員，並先後於96年
    12月27日、同年月28日持丁○○轉交伊保管使用之存摺、印
    章，自永豐銀行華江分行帳戶內提領10萬元、200 萬元等情
    不諱，惟矢口否認有何詐欺取財犯行，辯稱：伊沒有向丁○○佯稱為高階警官，所提領之10萬元已交給丁○○，另200
    萬元是領錢當天先在協崴公司給戊○○8 萬元，作為戊○○
    的薪水及工地代墊款項後，再將剩下192 萬元拿到公司地下
    室交給丁○○，當時協崴公司帳戶如果有錢的話，丁○○就
    會叫伊馬上將錢領出來給他，因為有很多業者有來協崴公司
    催討款項，可能是他怕會被其他人扣住公司帳戶裡的錢，但
    伊拿錢給丁○○、戊○○的時候，沒有其他人在場，也沒有
    簽收的單據云云。經查：
(一)上開犯罪事實，業據證人丁○○於偵查及原審審理時證述綦
    詳。證人丁○○於偵查中雖稱被告提領金額為200 萬元，於
    原審則稱被告提領210 萬元，就金額有所不符，惟被告於本
    院自承其分二次領取，一次領取10萬元，一次領200 萬元，
    是可認定被告領取金額為210 萬元。
(二)被告雖辯稱並未佯稱警官身分及有將領得之款項交給丁○○
    ，而質疑證人丁○○陳述之可信性。惟證人戊○○於原審具
    結證稱：96年12月丁○○找我到協崴公司任職，他介紹被告
    是縣警局的警官，有商學方面的學位，在警官工作之餘到公
    司作會計幫忙，被告有幾次跟我說她要回臺北縣刑警大隊上
    班，有一次經過臺北市刑大的時候，她也跟我說她之前有在
    那邊上班過。我有聽丁○○說公司要擴大營業，有幕後金主
    要支援，但並沒有自被告那裡收到8 萬元，我是要到97年1
    月才領薪水，且被告領完錢回到協崴公司時，丁○○也沒有
    在公司地下室等語，核與證人丁○○於原審所述相符。被告
    於警詢時並供稱：沒有從協崴公司拿過薪水等語，嗣於檢察
    官訊問時同自承：戊○○係96年12月10日才到公司上班之情
    ，則戊○○既尚未在協崴公司任職滿1 個月，被告本身亦尚
    未獲發薪水，其顯無理由於12月份結束前即預先支付薪水予
    戊○○。且被告既擔任公司會計一職，若欲以現金直接發放
    薪水予戊○○，如未請戊○○一併簽收確認相關金額、明細
    ，將來如何能核算製發扣繳憑證等資料，顯與常情不符，被
    告所辯已無可採。另證人蘇芳代於原審亦具結證稱：丁○○
    介紹我認識被告的時候，說被告是警官，後來被告有要跟我
    投保，我跟她說妳是警務外勤人員，屬於高危險群，公司不
    受理她的意外險；丁○○跟我說被被告盜領款項，但她都沒
    有跟我解釋，我問她要怎麼辦，她說頂多被關，她也沒有跟
    我說已經把錢交給丁○○等語，足見被告確係假借高階警官
    名義取信接近丁○○無訛。倘被告無詐騙丁○○金錢之意，
    其有何必要謊稱具有警察不實身分？又被告既明知丁○○已
    向蘇芳代追查款項下落，若其確有於提領當日將款項交予丁○○，何以未出面反駁不實指控？凡此均堪以認定被告空言
    辯稱已交付款項云云，顯皆係畏罪卸責之詞，要無可採。
(三)再依據卷內永豐銀行華江分行帳戶存摺存款往來明細表、丁○○及陳怡汝之戶籍資料查詢結果等證據資料顯示，於96年
    12月27日陳怡汝匯款10萬元入協崴公司帳戶內，丁○○與陳
    怡汝具有親姊弟關係，倘被告所言為真，丁○○有何理由甘
    冒被協崴公司債權人查封款項之風險，仍請陳怡汝匯款至協
    崴公司帳戶內，而非指示陳怡汝直接交付現金或轉帳匯款至
    丁○○個人帳戶內？被告辯解實難以採信。
(四)證人即臺北市政府警察局刑事警察大隊警員謝明達於原審證
    稱：當初丁○○來報案是說被告假冒警察身分，並進出刑事
    局及派出所，自稱係臺北縣警察局勤務組的二線三星警官，
    後續我就聲請通訊監察及搜索，但都被法院駁回，偵辦到一
    半，淡水派出所的主管就去查獲本案等語明確，並有96年1
    月3 日丁○○警詢筆錄（為文書證據，非指丁○○之供述證
    據）在卷可憑，足見丁○○發覺遭被告詐騙共210 萬元款項
    後，旋即前往臺北市政府警察局刑事警察大隊報案製作筆錄
    。就此參諸卷內永豐銀行華江分行帳戶存摺存款往來明細表
    記載，可知被告於96年12月5 日任職協崴公司會計後，該公
    司帳戶於本案案發前即曾有多次轉帳或提領現金之情，若丁○○有意憑空誣陷被告入罪，何須迨97年1 月3 日始報警處
    理？再倘被告確有依指示將96年12月27日、同年月28日所領
    得之款項全數交予丁○○、戊○○，且仍繼續在協崴公司正
    常任職中，並無避不見面之情，則警員有何必要大費周章追
    查被告下落？被告又有何理由持續保有協崴公司帳戶存摺、
    印章遲未交接、歸還予丁○○，直至97年4 月16日為警查獲
    被告時，始當場扣得前開物品？被告所辯，委無足採。此外
    尚有證人即協崴公司負責人丙○○出具之贓物認領保管單1
    紙在卷可資佐證，本案事證已明，被告犯行洵堪認定，自應
    依法論科。
(五)又證人丁○○、戊○○、蘇芳代業於原審到庭具結作證，本
    件事證已臻明確，被告再請求傳喚該三人，本院認即無必要
    ，附此敘明。
二、核被告所為，係犯刑法第339 條第1 項之詐欺取財罪。其先
    後領取二筆款項，係侵害告訴人丁○○相同之財產法益，且
    於密接時間內為之，乃係基於同一詐欺取財犯意所為之接續
    行為，僅論以一罪。公訴意旨雖未論及被告於96年12月27日
    向告訴人丁○○詐得10萬元之部分，然此部分與起訴書所載
    犯罪事實既有接續犯之一罪關係，為起訴效力所及，本院自
    得併予審究。
三、原審因依刑法第339 條第1 項，刑法施行法第1 條之1 ，並
    審酌被告前尚無因刑事案件經法院判處罪刑之前科紀錄，兼
    衡其犯罪動機、手段、所造成侵害法益程度、被告與告訴人
    間之關係等一切情狀，就本件上訴部分量處其有期徒刑十月
    ，另扣案之金融卡3 張、隨身碟1 個、電腦主機1 台、筆記
    本1 本等物，則認與被告所為無直接關連，故不予宣告沒收
    ，認事用法，核無不當，量刑亦甚妥適，應予維持。被告上
    訴，否認犯行，為無理由，應予駁回。
據上論斷，應依刑事訴訟法第368 條，判決如主文。
本案經檢察官孫冀薇到庭執行職務。
中    華    民    國    98    年    3     月    26    日
            刑事第十五庭  審判長法  官  張傳栗
                                法  官  李釱任
                                法  官  李正紀
以上正本證明與原本無異。
不得上訴。
                                書記官  鄭信昱
中    華    民    國    98    年    3     月    26    日
附錄：本案論罪科刑法條全文
刑法第339條第1 項
意圖為自己或第三人不法之所有，以詐術使人將本人或第三人之
物交付者，處5 年以下有期徒刑、拘役或科或併科1 千元以下罰
金。


司法院資訊處製作；財團法人民間司法改革基金會備份。
